【裁判字號】    89,易,4044
【裁判日期】    900424
【裁判案由】    業務侵占
【裁判全文】
臺灣高雄地方法院刑事判決                        八十九年度易字第四四四號
    公  訴  人  臺灣高雄地方法院檢察署檢察官
    被      告  甲○○
右列被告因業務侵占案件，經檢察官提起公訴（八十八年度偵字第二五○六六號），
本院判決如左：
    主  文
甲○○連續意圖為自己不法之所有，而侵占對於業務上所持有之物，處有期徒刑陸月
。如易科罰金，以佰元折算壹日。
    事  實
一、甲○○自民國八十七年十月三十一日起擔任傳信行有線播送系統股份有限公司（
    以下簡稱「傳信公司」）之收費員，負責向客戶收取收訊費用，為從事業務之人
    。竟因需款使用，意圖為自己不法之所有，並基於概括之犯意，自八十七年十一
    月一日起至八十八年二月離職時止，連續在高雄地區，以向客戶收取半年或一年
    收視費，再以客戶月繳費方式報繳回公司之方法，將其業務上向客戶收取而持有
    之收訊費用新台幣（下同）四十一萬四千三百五十元，變易為所有之意思，未交
    還傳信公司，而予以侵占入己。嗣經傳信公司於八十八年年初時發現上情，並向
    甲○○催討，甲○○始償還二十二萬一千二百元，餘款則延未償還。
二、案經傳信公司訴請臺灣高雄地方法院檢察署檢察官偵查起訴。
    理  由
一、訊之被告甲○○固坦承受僱於傳信公司擔任收費員，並於右揭時地返還傳信公司
    二十二萬一千二百元之事實，惟矢口否認有何業務侵占犯行，辯稱：伊只有收取
    半年或月繳之費用，並無收取年繳費用，亦未侵占所收取之費用，但伊前往收費
    時，曾有客戶表示已由另名男子收取，且伊有委由小姑乙○○代為收費，應該是
    收取後沒有繳伊，才未繳回公司，並非故意積欠公司云云。經查：右揭事實，業
    據告訴人傳信公司之代理人陳君聖律師於偵審中指訴綦詳（見偵查卷第二十四頁
    、本院八十九年十月五日、九十年二月二日審判筆錄），並有被告之人事資料卡
    影本一張及統計表九張附卷可稽，且被告經告訴人催討後，已償還告訴人公司二
    十二萬一千二百元之情，亦據被告供明在卷（見偵查卷第三十六頁反面、本院八
    十九年十月五日審判筆錄），參以本案審理期間，被告屢稱願與告訴人洽談和解
    ，然因無力籌措餘款，而遲未能與告訴人公司達成和解等情，亦據被告、告訴代
    理人陳君聖律師於本院審理分別供承、陳述在卷（見八十九年十二月十九日、九
    十年二月六日、九十年二月二十日、九十年四月十日審判筆錄），足徵被告經濟
    狀況不佳，則對其而言，該二十二萬一千二百元即非可率然給付之小數目，苟非
    被告確有侵店前開款項，自不可能僅因想減少與告訴人公司之糾葛，即率予償付
    之理，顯見告訴人前開指訴，非無可採。又被告辯稱其有委由小姑乙○○代向傳
    信公司客戶收取收訊費一節，固核與證人即被告之小姑乙○○於本院審理時所述
    相符，惟證人乙○○均有將該等收訊費交還被告，且未曾聽聞有他人詐收等情，
    亦據該證人同時證述明確（見本院八十九年十一月十四日審判筆錄），被告前開
    所辯，顯係事後卸責之詞，要無可採，本件事證明確，被告犯行洵堪認定。
二、查被告係傳信公司之收費員，負責向客戶收取收訊費用之業務，為從事業務之人
    ，其竟將業務上收取之收訊費，變易持有為所有之意思，加以侵占入己，核其所
    為，係犯刑法第三百三十六條第二項之業務侵占罪。其先後多次犯行，時間緊接
    ，犯罪構成要件相同，顯係基於概括之犯意為之，依刑法第五十六條規定，以一
    罪論。審酌被告從事業務，竟因需款即侵占業務上收取之財物達四十餘萬元，雖
    未忠於職守、有違本分，惟念其尚無犯罪前科，有臺灣高等法院被告全國前案紀
    錄表及臺灣高雄地方法院檢察署刑案資料查註紀錄表各一件附卷可稽，素行尚可
    ，又已清償逾二分之一之款項，減少告訴人公司之損失，係因受限於經濟能力，
    始迄今尚未能償還餘款，且犯後坦承部分犯行，態度非差等一切情狀，量處如主
    文所示之刑。又刑法第四十一條已於九十年一月四日修正，並於同年月十日公布
    ，而於同年月十二日生效，比較新舊法結果，以新法有利於被告，依刑法第二條
    第一項前段之規定，應適用裁判時之法律，故並依刑法第四十一條第一項之規定
    ，諭知被告易科罰金之折算標準。
據上論斷，應依刑事訴訟法第二百九十九條第一項前段，刑法第二條第一項前段、第
五十六條、第三百三十六條第二項、第四十一條第一項，罰金罰鍰提高標準條例第一
條前段、第二條，判決如主文。
中      華      民      國      九十    年    四        月    二十四    日
                                  臺灣高雄地方法院刑事庭
                                      法  官    李麗珠
右正本證明與原本無異。
如不服本判決，應於判決送達後十日內，向本院提出上訴狀。
                                      書記官    陳掌珠
中      華      民      國      九十    年    四        月    二十四    日
附錄本案判決論罪科刑法條：
刑法第三百三十六條第二項：
對於業務上所持有之物，犯前條第一項之罪者，處六月以上五年以下有期徒刑，得併
科三千元以下罰金。


司法院資訊處製作；財團法人民間司法改革基金會備份。
